最高法院刑事判決　　　　　　九十六年度台上字第三五七四號
上　訴　人　丁○○
　　　　　　　　　　1號5樓
選任辯護人　洪仁杰律師
上　訴　人　甲○○
　　　　　　乙○○
　　　　　　丙○○
上列上訴人等因違反槍砲彈藥刀械管制條例案件，不服台灣高等
法院高雄分院中華民國九十六年四月十日第二審判決（九十五年
度上訴字第一九七六號，起訴案號：台灣高雄地方法院檢察署九
十二年度偵字第二五六六五、二五六六六、二五六六七、二五九
四０號，九十三年度偵字第一０九七、一九０二號），提起上訴
，本院判決如下：
    主  文
原判決關於丁○○部分及丙○○關於未經許可持有手槍部分撤銷
，發回台灣高等法院高雄分院。
其他上訴駁回。
　　理　由
一、關於丁○○部分及丙○○關於未經許可持有手槍部分（撤銷
發回）
本件原判決認定上訴人丁○○明知未經許可，不得製造、持有槍
、彈，竟與已判決確定之劉進忠，基於製造、持有槍枝之犯意，
自民國九十一年九月間起至九十二年十二月六日止，或獨自或與
劉進忠（僅就原判決附表四部分）基於共同製造槍枝之犯意聯絡
，由丁○○至高雄市新興區○○○路原宿廣場內之華山道具行，
以每支新台幣（下同）五千元之價格購入玩具槍、彈後，在其高
雄市○○路住處，將玩具槍分解，並委由不知情之車床工廠代製
金屬槍管，利用其所有如原判決附表三編號一、二、八之工具，
換裝金屬槍管而改造成原判決附表二編號一至五及附表四所示之
可發射子彈具殺傷力之手槍。另於同期間、同地點，以其所有如
原判決附表三編號三至八所示之工具，將玩具金屬彈殼加裝鋼珠
，改造成如原判決附表二編號九、十、十一所示之具殺傷力之子
彈。丁○○又於九十二年二月某日（約農曆過年時）在高雄市○
○路○○路口，向姓名不詳之成年人綽號「阿奇」者，購買及受
贈如原判決附表二編號六、七、八等具殺傷力之子彈，嗣於九十
二年十二月二十一日晚上，因警方調查高雄市議員曾長發議員服
務處遭槍擊案件，得悉丁○○持有槍枝，經到場說明，自白犯罪
，並帶警前往原判決附表二、三、四所示等處所，起獲該附表所
示之槍、彈及改造槍彈所用之工具。上訴人丙○○明知未經許可
，不得持有具殺傷力之槍彈，竟於八十六年七月間，向姓名不詳
之成年男子綽號「坤造」者，以五十萬元之價格，購買如原判決
附表五所示具殺傷力之槍彈。嗣因友人莫志雄與曾長發之次子曾
俊誠發生糾紛，為替莫志雄出氣，於九十二年十二月十日一時許
，及翌日二時十五分許，與甲○○、王漢星（經原審判刑後，未
據上訴而告確定）、乙○○、林子楠（由軍事法院審理中）等五
人持原判決附表五編號一至三之制式槍彈，至曾長發舊服務處，
由丙○○朝該服務處玻璃連開六槍、八槍（毀損部分未據告訴）
等情，因而撤銷第一審法院關於丁○○部分之科刑判決，改判依
想像競合犯之規定，論處丁○○共同未經許可，製造可射發子彈
具殺傷力之改造手槍罪刑；並認第一審法院論處丙○○共同未經
許可，持有手槍罪刑，為無不合，予以維持，並駁回丙○○此部
分在第二審之上訴，固非無見。
惟查(一)審理事實之法院，對於案內與認定事實、適用法律或於被
告之利益有重大關係之一切證據，而有調查之必要，又非不易調
查或不能調查，而未依法加以調查者，即有刑事訴訟法第三百七
十九條第十款規定所稱應於審判期日調查之證據未予調查之違法
。依卷附之台灣高等法院被告前科資料所示，丙○○曾於八十三
年間因恐嚇及麻醉藥品管理條例案件，經分別判處有期徒刑六月
、四月，經定應執行刑有期徒刑九月，於八十四年十二月二十八
日執行完畢（見原審卷一第五三頁反面），而丙○○於八十六年
七月間，向「坤造」之人，購買具殺傷力之槍彈，係在前開恐嚇
及麻醉藥品管理條例案件執行完畢後，五年內再犯罪，則上開犯
行是否有刑法第四十七條累犯之適用，攸關事實之認定與法律之
適用，原審未加調查審認，遽行判決，調查職責，尚有未盡。(二)
按被告以外之人於審判外之言詞或書面陳述，除法律另有規定者
外，不得作為證據，為刑事訴訟法第一百五十九條所明定。又被
告以外之人於警詢之供述與審判中不符，如其於警詢中之供述，
具有較可信之特別情況，且為證明犯罪事實存否所必要者，依同
法第一百五十九條之二之規定，固得採為證據，但上開所謂「具
有較可信之特別情況」，係指客觀上之環境或條件等情況加以觀
察，有足以取代審判中反對詰問之可信性保證者而言，此項特信
性要件，並應於理由中詳加敘明其所憑之依據，否則即有判決理
由欠備之違誤。本件原判決捨證人即共同被告甲○○、乙○○、
王漢星於審理中所為與警詢中不同之供述不採，而採信該等證人
於警詢中之供述為丙○○有持有手槍及持槍恐嚇罪之論據，無非
以該等證人於警詢時，無遭強暴脅迫利誘等情事，並以該等證人
之觀察、記憶、表達是否正確等因素，認該等證人於警詢之供述
，應具特別可信之情況，自得採為本案之證據等語（見原判決第
六頁）。非但將上開特信性，與證據之證明力與證據排除原則相
互混淆，且有判決理由欠備之違誤，自非適法。(三)槍砲彈藥刀械
管制條例第十八條第四項規定：犯本條例之罪，於偵查或審判中
自白，並供述全部槍械、彈藥、刀械之來源及去向，因而查獲或
因而防止重大危害治安事件之發生者，始能減免其刑。該條項既
以供述全部槍、彈之來源「及」「去向」，自係指已將槍、彈移
轉與他人持有之情形而言。本件原判決認丁○○持有槍彈之犯行
，並不符合自首之要件；但丁○○於偵查中自白與友人（指劉進
忠）共同製造槍枝犯行後，將共同製造之槍枝交付友人持有，並
因而查獲該友人之犯行，業經台灣高雄地方法院檢察署檢察官以
九十五年六月十九日雄檢博河九十二偵字第二五六六五號函覆原
審說明無誤，而查獲之槍彈，均非丁○○持有，應符合上開條例
查獲去向之要件，自得援引槍砲彈藥刀械管制條例第十八條之規
定減輕其刑等語（見原判決第一六頁）。上開友人如非指劉進忠
，則丁○○與該友人之間有無共同正犯之適用？如上開友人為劉
進忠，則劉進忠之持有槍枝，無異於共犯丁○○之共同持有，其
因自白而查獲之槍枝，有無上開條例第十八條第四項所規定之適
用減刑要件，尚待研求。(四)原判決認定丁○○明知未經許可，自
九十一年九月間起至九十二年十二月六日止，獨自或與劉進忠，
基於共同製造槍枝之犯意聯絡，由上訴人購入玩具槍、彈後將玩
具槍分解，委由不知情之車床工代製金屬槍管，再以換裝金屬槍
管之方式，改造成可射發子彈具殺傷力之手槍六支。並於同時、
地將玩具金屬彈殼加裝鋼珠之方式，改造成具殺傷力之子彈三十
八顆等情（見原判決第三頁）。上開犯罪之時間延續長達一年有
餘，所完成之槍彈數非少，則丁○○之上開製造槍、彈究為一行
為，或為數行為，如係數行為，是否出於一個決意所為，上開各
次行為，在時空上有無密接性，能否視為包括之一罪，攸關連續
犯之認定與法律之適用，原判決未細說分明，亦未敘明其利用不
知情之車床工製造槍管之行為有無間接正犯之適用，遽行判決，
併有可議。丁○○、丙○○上訴意旨，指摘原判決關於丁○○部
分及丙○○關於未經許可持有手槍部分不當，尚非全無理由，應
認就上述各部分有撤銷發回更審之原因。至於丙○○所犯恐嚇危
害安全罪，原審係維持第一審法院依刑法第三百零五條論處罪刑
，核屬刑事訴訟法第三百七十六條第一款之案件，既經第二審判
決，自不得上訴於第三審法院，丙○○就此一併提起上訴，顯為
法所不許，應予駁回。
二、關於乙○○部分（上訴駁回）
按刑事訴訟法第三百七十七條規定，上訴於第三審法院，非以判
決違背法令為理由，不得為之。是提起第三審上訴，應以原判決
違背法令為理由，係屬法定要件。如果上訴理由狀並未依據卷內
訴訟資料，具體指摘原判決不適用何種法則或如何適用不當，或
所指摘原判決違法情事，顯與法律規定得為第三審上訴理由之違
法情形，不相適合時，均應認其上訴為違背法律上之程式，予以
駁回。本件上訴人乙○○上訴意旨略稱：原判決維持第一審法院
論處上訴人共同未經許可，持有手槍罪刑，但未敘明其所憑之依
據，而有認定事實不依證據之違誤；又原判決就潘信助載運丙○
○去開槍殺人之重罪行為，認潘信助為不知情之第三人；但對於
上訴人載送丙○○前往開槍示警之行為，反認係共同正犯，其證
據之取捨，難謂為適法云云。原判決認定上訴人之友人莫志雄與
高雄市議員曾長發之次子曾俊誠發生糾紛，為替莫志雄出氣，於
九十二年十二月十日一時許，及翌日二時十五分許，與甲○○、
王漢星、丙○○、林子楠等五人，持原判決附表五編號一至三之
制式槍彈，前往高雄市三民區○○○路二七三號高雄市議員曾長
發舊服務處，由丙○○持槍朝該服務處玻璃連開六槍、八槍（毀
損部分未據告訴）等情，業據上訴人供承明確，核與甲○○、王
漢星、丙○○、林子楠於警詢時供述之情節相符，並有上開槍彈
、鑑定報告書等證據，資以證明上訴人有未經許可，持有手槍之
事實，因認第一審法院依刑法修正前關於牽連犯之規定，論處上
訴人共同未經許可，持有手槍罪刑，已敘明其所憑之證據及認定
之理由，並以上訴人所辯：不知丙○○欲持槍朝該服務處射擊云
云，如何不足採信，於理由中詳加說明與指駁，並說明相關證據
取捨判斷之理由，從形式上觀察，並無違背法令之情形存在。按
上訴人於警詢及偵查中供承：其開車搭載甲○○，王漢星騎機車
載「瑞仔」（指丙○○），由王漢星、「瑞仔」各持一把手槍至
曾長發舊服務處開槍，其與甲○○在路口之輪胎店前接應，之後
丙○○將槍交其攜至甲○○住處放置（見一００九號警卷第一二
二頁反面、一五九四０號偵查卷第一八頁）。甲○○、丙○○於
第一審及偵查中亦為相同之供述（見九十二年度聲羈字第七九九
號卷第七頁、同上偵查卷第二三頁），事證至為明確，上訴意旨
徒就原審採證認事職權之適法行使，及原判決已說明之事項為任
意指摘，核與法律規定得為第三審上訴理由之違法情形，不相適
合。其未經許可持有手槍部分之上訴為違背法律上之程式，應予
駁回。至上訴人所犯恐嚇危害安全部分，原審係維持第一審法院
依刑法第三百零五條論處罪刑，核屬刑事訴訟法第三百七十六條
第一款之案件，既經第二審判決，自不得上訴於第三審法院。縱
此部分與前述未經許可持有手槍部分為裁判上一罪，但上開重罪
部分之上訴為不合法，本院應從程序上予以駁回，對於輕罪之此
部分而無從為實體上判決，上訴人就輕罪部分一併提起上訴，為
法所不許，亦應予駁回。
三、關於甲○○部分（上訴駁回）
查第三審上訴書狀，應敘述上訴之理由，其未敘述者，得於提起
上訴後十日內補提理由書於原審法院，已逾上述期間，而於第三
審法院未判決前仍未提出上訴理由書狀者，第三審法院應以判決
駁回之，刑事訴訟法第三百八十二條第一項、第三百九十五條後
段規定甚明。本件上訴人甲○○因違反槍砲彈藥刀械管制條例案
件（未經許可，持有手槍），不服原審判決，於九十六年四月二
十日提起上訴，並未敘述理由，迄今逾期已久，於本院未判決前
仍未提出，依上開規定，其上訴自非合法，應予駁回。至上訴人
所犯恐嚇危害安全部分，原審係維持第一審法院依刑法第三百零
五條論處罪刑，核屬刑事訴訟法第三百七十六條第一款之案件，
既經第二審判決，自不得上訴於第三審法院。縱此部分與前述未
經許可，持有手槍部分為裁判上一罪，但上開重罪部分之上訴為
不合法，本院應從程序上予以駁回，對於輕罪之此部分而無從為
實體上判決，上訴人就輕罪部分一併提起上訴，為法所不許，亦
應予駁回。
據上論結，應依刑事訴訟法第三百九十七條、第四百零一條，第
三百九十五條，判決如主文。
中　　華　　民　　國　九十六　年　　七　　月　　五　　日
                      最高法院刑事第四庭
                          審判長法官  莊　登　照
                                法官  黃　一　鑫
                                法官  林　秀　夫
                                法官  徐　昌　錦
                                法官  蔡　國　在
      本件正本證明與原本無異
                                      書  記  官
中　　華　　民　　國　九十六　年　　七　　月　 十一 　日
                                                z
